【裁判字號】    90,上更(一),491
【裁判日期】    901022
【裁判案由】    違反著作權法
【裁判全文】
臺灣高等法院刑事判決                            九十年度上更(一)字第四九一號
    上  訴  人  臺灣士林地方法院檢察署檢察官
    被      告  甲○○
                曹英香律師
右上訴人因被告違反著作權法案件，不服台灣士林地方法院八十六年度訴字第七五○
號中華民國八十七年五月二十六日第一審判決（起訴案號：台灣士林地方法院檢察署
八十六年度偵字第一三六六號），提起上訴，經判決後，由最高法院發回更審，本院
判決如左：
    主  文
原判決關於甲○○部分撤銷。
甲○○公訴不受理。
    理  由
一、公訴意旨略以：滾石國際股份有限公司（以下簡稱：滾石公司）與日本  ORUMOK
    RECORDS/PIONEER LDC,INC.簽約取得該公司所屬藝人全部錄音著作之授權，獨家
    獲准在臺灣地區生產銷售及展示錄音著作物。ORUMOK RECORDS/PIONEER LDC,INC
    . 所屬藝人「dos」樂團之「chartered」（專機）專輯（下稱：系爭專輯）由滾
    石公司委託由魔岩唱片股份有限公司（以下簡稱：魔岩公司）於民國八十五年十
    月間在臺獨家合法發行。詎魔岩公司竟於八十五年十一月間，在市面上發現由大
    峰唱片有限公司（以下簡稱：大峰公司）代表人甲○○等未經 ORUMOK  RECORDS
    /PIONEER LDC,INC. 授權，亦未徵得滾石公司之同意，擅自重製系爭專輯，並交
    由各地經銷商販賣圖利。案經魔岩公司告訴，因認被告甲○○所為涉嫌犯著作權
    法第九十一條第二項之罪嫌。
二、本院之判斷：
    (一)按告訴乃論之罪，未經告訴者，應諭知不受理之判決，刑事訴訟法第三百零三
      條第三款定有明文。本件公訴人認被告甲○○涉犯著作權法第九十一條第二項
      之意圖銷售而擅自以重製之方法侵害他人之著作財產權罪嫌，依同法第一百條
      前段規定係屬告訴乃論之罪。
    (二)告訴人魔岩公司主張本案告訴合法之證據：
      1.滾石公司取得PIONEER LDC,INC.所屬藝人全部錄音著作之授權，獨家獲准在
        臺灣地區生產、銷售及展示錄音著作物，有滾石公司與 ORUMOK  RECORDS/
        PIONEER LDC,INC.之英文合約書可按。
      2.告訴人魔岩公司取得ORUMOK RECORDS/PIONEER LDC,INC.所屬藝人之系爭專
        輯在臺獨家合法發行之權利，亦有滾石公司之授權代理發行合約書可稽。
    (三)經查：
      1.告訴人魔岩公司所提出之前揭英文合約書記載之雙方當事人，分別為 IMAR
        MUSIC ENTERTAINMENT CO., LTC.（以下簡稱：IMAR公司）與 PIONEER LDC,
        INC.（以下簡稱：PIONEER公司），此有該合約書在卷可查（偵查卷第四至
        七頁）。告訴人魔岩公司於本次更審中已補正說明其最初向檢察官提起之告
        訴狀內所載簽訂合約書的對象「ORUMOK RECORDS/PIONEER LDC,INC.」與「
        PIONEER LDC,INC.」係同一公司，有告訴人魔岩公司陳報狀可考（本院卷第
        四十三頁），故本件告訴狀及起訴書內關於「ORUMOK RECORDS/PIONEER LDC
        ,INC.」之記載，係指「PIONEER LDC,INC.」，合先敘明。
      2.依前開英文合約書內容，固可證明IMAR公司取得 PIONEER公司所屬藝人之系
        爭專輯著作物，在台澎金馬地區獨家代理發行之權利。惟觀之該合約書第十
        五條約定，IMAR公司未經 PIONEER公司事先書面之同意，不得轉授權（見偵
        查卷第六頁），此亦為告訴人魔岩公司所是認。因此，告訴人魔岩公司如主
        張其經IMAR公司合法轉授權在台澎金馬地區獨家代理發行之權利，即應事先
        取得PIONEER公司的書面同意，否則，即無法取得轉授之權利。
      3.而查，告訴人魔岩公司提出與IMAR公司所簽訂之「授權代理發行合約書」（
        偵查卷第十頁）雖可證明有與IMAR公司簽約，而IMAR公司也同意自 PIONEER
        公司所取得之ORUMOK Label等之所有錄音著作或視聽著作產品在台澎金馬地
        區獨家代理發行之權利授予魔岩公司，期間自八十五年九月一日起至八十八
        年八月十四日止。惟被告甲○○否認魔岩公司有合法取得授權，而魔岩公司
        又未能舉證其與IMAR公司簽約前，已事先獲得 PIONEER公司書面同意轉授權
        之證明。參之前開說明，顯然與魔岩公司即無法取得轉授之權利。
      4.按犯罪之被害人得為告訴，刑事訴訟法第二百三十二條定有明文。本件告訴
        人魔岩公司就系爭專輯既未合法取得 PIONEER公司授權在台澎金馬地區代理
        發行之權利，且又未能自 IMAR 公司取得轉授之權利，魔岩公司即未取得PI
        ONEER 公司就系爭專輯在台澎金馬地區獨家代理發行之權利，當非犯罪之被
        害人，自不得為本件的告訴。
      5.末查，告訴人魔岩公司係以其本身之代理發行權利受侵害而提起告訴，並非
        以IMAR公司所取得台澎金馬地區獨家代理發行權受侵害，而提起本件的告訴
        ，因此，告訴人魔岩公司與IMAR公司間所簽之前開「授權代理發行合約書」
        第五條第一款雖約定，IMAR公司同意魔岩公司於其所授予之各項權益在台澎
        金馬地區遭受侵害時，得進行追訴（偵查卷第十頁）云云，仍難認係經IMAR
        公司合法授權提出告訴，附此敘明。
      6.綜合上開說明，姑不論系爭專輯於 PIONEER公司在日本首次發行後三十日內
        是否於我國境內發行，系爭專輯是否受我國著作權的保護，告訴人魔岩公司
        既非犯罪之被害人，且縱認IMAR公司在台澎金馬地區獨家代理發行權有被侵
        害，IMAR公司亦未授權魔岩公司提出告訴，故告訴人魔岩公司提起本件的告
        訴難謂合法，應屬未經告訴，本案因欠缺訴追之要件，應依刑事訴訟法第三
        百零三條第三款規定諭知不受理之判決，原審疏未詳究上情，逕對被告甲○
        ○為實體之判決，顯屬違法。
      7.檢察官上訴意旨略以被告甲○○確有侵害告訴人之著作權，而指摘原判決關
        於甲○○部分不當，雖無可採，惟原判決關於被告甲○○部分既有前述可議
        ，自應由本院撤銷，並改諭被告甲○○公訴不受理，以期適法。
三、適用之法律：
    刑事訴訟法第三百六十九條第一項前段、第三百六十四條、第三百零三條第三款
    。
本院經檢察官楊楚猛到庭執行職務。
中      華      民      國    九十      年      十      月    二十二    日
                              臺灣高等法院刑事第二十庭
                                  審判長法  官  葉  麗  霞
                                        法  官  李  錦  樑
                                        法  官  余  來  炎
右正本證明與原本無異。
如不服本判決應於收受送達後十日內向本院提出上訴書狀，其未敘述上訴之理由者並
得於提起上訴後十日內向本院補提理由書（均須按他造當事人之人數附繕本）。
                                        書記官  黃  麗  玲
中      華      民      國    九十      年      十      月    二十二    日


司法院資訊處製作；財團法人民間司法改革基金會備份。
